---
title: "범주형준비"
output: 
  html_document : 
    toc : TRUE
    theme: united
    toc_depth : 3
    toc_float: 
      collapsed : false
---

# **Chapter 1. **

## 비율차 / RR / 오즈비
```{r}
aspirin <- matrix(c(189, 104, 10845, 10933), ncol = 2)
rownames(aspirin) <- c("Placebo", "Aspirin")
colnames(aspirin) <- c("outcome+", "outcome-")
aspirin

#방법1
library(epiR)
epi.2by2(aspirin, method = "cohort.count", conf.level = 0.95)
```

$H_0 : 위약 그룹과 아스피린 그룹이 동일한 치유율을 가진다.$
$H_1 : 위약 그룹과 아스피린 그룹이 동일한 치유율을 가지지 않는다.$

상대위험도(RR)의 신뢰구간이 (1.43, 2.31)으로 1을 포함하지 않으므로 귀무가설을 기각한다.

오즈비(OR)의 신뢰구간이 (1.44, 2.33)으로 1을 포함하지 않으므로 귀무가설을 기각한다.

비율차는 신뢰구간에 100을 곱해서 (0.47, 1.07)으로 0을 포함하지 않으므로 귀무가설을 기각한다.

OR가 1.83이므로 위약 그룹의 오즈 값은 아스피린 그룹의 오즈 값의 1.83배로 위약그룹이 83% 만큼 더 높은 오즈 값을 가지는 것을 알 수 있다.

RR이 1.82이므로 위약 그룹이 아스피린 그룹의 심금경색 발병률보다 82% 더 높다.

따라서 두 그룹은 동일한 치유율을 가지지 않는다.


```{r}
#방법2
x = c(189, 104)
n = c(11034, 11037)
prop.test(x, n, alt = "two.sided")
```
p-value가 7.71e-07이므로 유의수준 0.05하에서 귀무가설을 기각할 수 있다.

따라서 두 그룹은 동일한 치유율을 가지지 않는다.

```{r}
#방법3
library(mosaic)
x = matrix(c(189, 104, 10845, 10933), ncol = 2)
y = rbind(x[2,], x[1,]) ### 여기서는 행을 바꿔주어야 한다.
oddsRatio(y, conf.level = 0.95, verbose = TRUE)
```



## 첫 연습문제
```{r}
#1.
prop.test(x = 65, n = 220, p = 0.3, alt = "two.sided")
prop.test(x = 65, n = 220, p = 0.3, alt = "less")

#2.
advertise <- c(40,37,53)
pr <- c(0.3,0.2,0.5)
qq <- chisq.test(advertise, p = pr)
qq$expected
# p-value가 0.03183이므로 귀무가설을 기각한다. 
# TV의 영향력이 예상으로는 26이었지만, 37명으로 더 많았으며, 
# 인터넷 광고는 그들의 주장에 의하여 65명으로 예상했으나 실제는 53명으로 더 적었다.

#3.
library(epiR)
new <- matrix(c(78,150,401,522), ncol = 2)
colnames(new) <- c("Yes", "No")
rownames(new) <- c("새롭게 개발된 약품", "기존 약품")
epi.2by2(new, method = "cohort.count", conf.level = 0.95)
# 비율차는 -0.1060, -0.0147으로 0을 포함하고 있지 않으므로 같다고 볼 수 없다.
# 상대 비율은 0.57, 0.93으로 1을 포함하고 있지 않으므로 같다고 볼 수 없다. 
# 오즈비는 0.68이고 신뢰구간이 1을 포함하고 있지 않으므로 같다고 볼 수 없다.
```



# **Chapter 2. 분할표**

## 음료 제조회사
```{r}
res <- rep(c("Fav", "soso"), times = 2)
country <- rep(c("미국", "영국"), each = 2)
count <-c (29,6,19,15)
drink <- xtabs(count~country + res)
drink
summary(drink)
```
$H_0 : 국가와 음료수의 선호도가 독립적이다.$
$H_1 : 국가와 음료수의 선호도가 독립적이지 않다.$

p-value가 0.01491로 유의수준 0.05하에서 귀무가설을 기각할 수 있다.

따라서 국가와 신제품의 선호도에 연관관계가 존재함을 알 수 있다.

자료를 좀 더 자세히 살펴보면, 미국에서 제품의 선호도는 29/35=0.829인데 반하여, 영국의 선호도는 19/34=0.558임을 알 수 있다. 따라서 미국에서 이 음료수가 더 선호되는 것을 알 수 있다.

### $\mu$값 (chisq.test)
```{r}
qq <- chisq.test(drink, correct = F)
qq$expected
sum((drink-qq$expected)^2/qq$expected) # 카이제곱 값.
```

$\mu$값을 해석해보면, 미국은 선호하는 경향이 많고, 영국에서는 선호하지 않는 경향이 많다.

## 소표본 검정 (fisher.test)
```{r}
# 전염병 완치 예제
x <- rep(c("trt", "place"), times = 2)
res <- rep(c("cure", "uncure"), each = 2)
count <- c(10,2,2,4)
infec <- xtabs(count~x+res)
infec
summary(infec)

fisher.test(infec)
```
$H_0$ : 치료법과 치유여부는 독립이다.
$H_1$ : 치료법은 치유여부에 영향을 주지 않는다.

p-value가 0.03389이므로 유의수준 0.05하에서 귀무가설을 기각할 수 있다.

따라서 치료법과 치유여부는 독립이 아니라고 이야기할 수 있다.

## McNemar
```{r}
x <- matrix(c(20,10,5,10), ncol = 2)
colnames(x) <- c("왼쪽시력저하있음","왼쪽시력저하없음")
rownames(x) <- c("오른쪽시력저하있음", "오른쪽시력저하없음")
x
mcnemar.test(x)
mcnemar.test(x, correct = F)
```
$H_0$ : 오른쪽눈과 왼쪽눈의 시력 저하에는 차이가 없다.

$H_1$ : 오른쪽눈과 왼쪽눈의 시력 저하에는 차이가 있다.

p-value가 0.3017/0.1967이므로 유의수준 0.05하에서 귀무가설을 기각할 수 없다.

따라서 오른쪽눈과 왼쪽눈의 시력 저하에는 차이가 없다.

## McNemar - exact test
```{r}
x <- matrix(c(21,9,2,12),2,2)
x
mcnemar.test(x)
mcnemar.test(x, correct = F)
library(exact2x2)
mcnemar.exact(x)
```
$H_0$ : 부부간 부동산 정책에 대한 찬성 여부에는 차이가 없다.

$H_1$ : 부부간 부동산 정책에 대한 찬성 여부에는 차이가 있다.

p-value가 연속성 수정을 했을 경우에는 0.07044로 유의수준 0.05하에서 귀무가설을 기각할 수 없고, 연속성 수정을 안 했을 경우에는 0.03481로 유의수준 0.05하에서 귀무가설을 기각할 수 있다. 

이러한 이유는 한 셀이 2로 작기 때문이다. 따라서 exact test를 진행한다.

p-value가 0.06543으로 유의수준 0.05하에서 귀무가설을 기각할 수 없다. 따라서 부부간 부동산 정책에 대한 찬성 여부에는 차이가 없는 것으로 볼 수 있다.


## 2x2xK 분할표
```{r}
# 호흡기 질환 임상 연구
resp <- array(c(29,14,16,31,37,24,8,21), dim = c(2,2,2)
              , dimnames = list(treat=c("test","placebo"),Response=c("yes","no"),
                                center = c("1","2")))
resp
mantelhaen.test(resp,correct = F)
```
$H_0$ : 치유 여부와 증세 완화 정도는 독립이다.

$H_1$ : 치유 여부와 증세 완화 정도는 독립이 아니다.

p-value가 1.781e-05이므로 유의수준 0.05하에서 귀무가설을 기각할 수 있다.

따라서 치유 여부와 증세 완화 정도는 독립이 아니라고 할 수 있다. 차이가 있다고 볼 수 있다.

```{r}
#개별분석
g1 <- resp[,,1]
chisq.test(g1, correct = F)
g2 <- resp[,,2]
chisq.test(g2, correct = F)
```
center1에서는, p-value가 0.001549이므로 유의수준 0.05하에서 귀무가설을 기각할 수 있다. 따라서 center1에서는 치유 여부와 증세 완화 정도는 독립이 아니라고 볼 수 있다.

center2에서는, p-value가 0.003365이므로 유의수준 0.05하에서 귀무가설을 기각할 수 있다. 따라서 center2에서는 치유 여부와 증세 완화 정도는 독립이 아니라고 볼 수 있다.

```{r}
#층간의 오즈비 동일성 검정
library(vcd)
woolf_test(resp)
```
$H_0$ : 층간에 동일한 오즈비를 가진다.

$H_1$ : 층간에 동일한 오즈비를 가지지 않는다.

p-value가 0.99로 유의수준 0.05하에서 귀무가설을 기각할 수 없다. 따라서 층간에 동일한 오즈비를 가지지 않는다. 따라서 위에서 구한 Mantel-Haenszel통계량을 적용할 수 있다. 

```{r}
# 사형제도의 예제
resp2 <- array(c(53,11,414,37,0,4,16,139), dim = c(2,2,2), 
               dimnames = list(offender = c("white", "Black"),
                               death_penalty = c("yes","no"),
                               defendent = c("White", "Black")))
resp2
woolf_test(resp2)

mantelhaen.test(resp2)
```
$H_0$ : 층간에 동일한 오즈비를 가진다.

$H_1$ : 층간에 동일한 오즈비를 가지지 않는다.

p-value가 0.6061로 유의수준 0.05하에서 귀무가설을 기각할 수 없다. 따라서 층간에 동일한 오즈비를 가지지 않는다. 따라서 Mantel-Haenszel통계량을 적용할 수 있다.

$H_0$ : 원고의 인종을 고려했을 때, 피고의 인종과 사형 선고는 독립이다.

$H_1$ : not $H_0$

mantelhaen.test의 결과를 보면, p-value가 0.02881이므로 유의수준 0.05하에서 귀무가설을 기각할 수 있다. 따라서 원고의 인종을 고려했을 때, 피고의 인종과 사형 선고는 독립이 아니라고 할 수 있다. 

```{r}
chisq.test(resp2[,,1])
chisq.test(resp2[,,2])
```
$H_0$ : 피고의 인종과 사형 선고는 독립이다.

$H_1$ : not $H_0$

원고의 인종이 white일 때, p-value가 0.03719이므로 유의수준 0.05하에서 귀무가설을 기각할 수 있다.

원고의 인종이 black일 때, p-value가 1이므로 유의수준 0.05하에서 귀무가설을 기각할 수 없다.
교락 변수의 두 수준에서 표본의 크기가 큰 차이가 있어서, 검정 효과에 대하여 다른 영향력을 가지는 것을 알 수 있다.

# **Chpater 3. IxJ 분할표**

## 둘다 명목형
```{r}
taxtest <- matrix(c(71,63,56,18,19,32), ncol=2)
taxtest
test1 <- chisq.test(taxtest)
test1
```
$H_0$ : 새로운 조세 제도 도입과 직업군은 서로 독립이다.

$H_1$ : not $H_0$

p-value가 0.03622이므로 유의수준 0.05하에서 귀무가설을 기각할 수 있다. 
따라서 새로운 조세 제도 도입과 직업군은 독립이라고 할 수 있다.

```{r}
library(vcd)
assocstats(taxtest)
```
Likelihood Ratio의 p-value가 0.038878이므로 유의수준 0.05하에서 귀무가설을 기각할 수 있다. 따라서 새로운 조세 제도 도입과 직업군은 독립이라고 할 수 있다.

```{r}
test1$residuals
# 분할표를 만드는 또 다른 방법
job <- rep(c("A","B","C"), each = 2)
resp <- rep(c("agree","disagree"), times = 3)
count<- c(71,18,63,19,56,32)
vote <- xtabs(count~job + resp)
vote
par(mfrow=c(1,2))
barplot(vote)
barplot(t(vote))
prop.table(vote, margin = 2)
prop.table(vote, margin = 1)
```
1) 찬성 비율이 가장 높은 직업군은 A이며 반대 비율이 가장 높은 직업군은 C이다.
2) A,B,C 모두 찬성의 비율이 높다. 하지만 그 비율이 같지 않다.


## 한 변수만 순서형
```{r}
imporv <- factor(rep(c("None","Some","Marked"), times = 2), 
                 levels = c("None","Some","Marked"), ordered = TRUE)
treatment <- rep(c("Test","Placebo"), each = 3)
count <- c(13,7,21,29,7,7)
arthritis <- xtabs(count~treatment + imporv)
arthritis
prop.table(arthritis, margin = 1)

library(coin)
ct <- chisq_test(arthritis, scores = list("imporv" = c(1,2,3)))
n = sum(arthritis)
ct
statistic(ct)^2*(n-1)/n
```
$H_0$ : 두 그룹 간에 증상 완화 정도에는 차이가 없다.

$H_1$ : 한 그룹이 다른 그룹보다 더 나은 증상 완화를 보여준다.

각 그룹에서, 한 개 이상의 cutpoint(j=2,..,(J-1))에 대해 1부터 j까지 범주의 합이 5이상이고 또한 j+1부터 J까지 범주의 합이 5이상일 때 적용될 수 있다.

p-value가 0.0003092이므로 유의수준 0.05하에서 귀무가설을 기각할 수 있다.

[prop.table]

placebo 그룹은 None에서 가장 높은 비율을 가진 반면에 Test group은 Marked에서 가장 큰 비율을 가진다. 즉, 두 그룹은 서로 다른 반응 패턴을 보인다.

```{r}
#세정력 자료
treatment <- rep(c("A","B","C"), each = 3)
washing <- factor(rep(c("Low", "Medium", "High"), times = 3),
                  levels = c("Low", "Medium", "High"), ordered = TRUE)
count <- c(27,14,5,10,17,26,5,12,50)
wash <- xtabs(count~treatment + washing)
wash
library(coin)
ct <- chisq_test(wash, scores = list("washing" = c(1,2,3)))
ct
```
$H_0$ : treatment와 washing은 독립이다.

$H_1$ : not $H_0$

p-value가 2.95e-12이므로 유의수준 0.05하에서 귀무가설을 기각할 수 있다.

## 둘 다 순서형
```{r}
treatment <- rep(factor(c("Water","Standard","Super"),levels = c("Water","Standard","Super"),
                        ordered = TRUE), each = 3)
wash <- rep(factor(c("Low","Medium","High"),levels = c("Low","Medium","High"),
                      ordered = TRUE), times = 3)
count <- c(27,14,5,10,17,26,5,12,50)
washability <- xtabs(count ~ treatment + wash)
washability
# 둘 다 명목형인 것 처럼 해보자. -> 근데 이렇게 하면 안됨.
res0 <- chisq.test(washability)
res0
assocstats(washability)
```
$H_0$ : treatment와 washing은 독립이다.

$H_1$ : not $H_0$

p-value가 3.114e-11이므로 유의수준 0.05하에서 귀무가설을 기각할 수 있다.

[assocstats]

p-value가 Likelihood Ratio, Pearson 모두에서 유의하다.

```{r}
# 두 변수 모두 순서형일 경우를 생각해보자.
library(coin)
res2 <- lbl_test(washability, scores = list("treatment" = c(1,2,3), "wash" = c(1,3,5)))
res2                 
n = sum(washability)
statistic(res2)^2*(n-1)/n
```
$H_0$ : treatment와 washing은 독립이다.

$H_1$ : not $H_0$

$Q_{cs}$는 50.29676의 값이고, p-value는 1.132e-12로 유의수준 0.05하에서 귀무가설을 기각할 수 있다. Z값이 7.1135로 양수이므로 세제가 비쌀수록 세정력이 뛰어남을 알 수 있다. 

## IxJxK 분할표
```{r}
# x, y 모두 순서형인 경우
jobsatisfaction
```

```{r}
# 수입과 직업 만족도 모두를 명목형으로 간주 -> 멘텔 헨젤 검정
mantelhaen.test(jobsatisfaction)
```
$H_0$ : 수입과 직업 만족도는 독립이다.

$H_1$ : not $H_0$

p-value가 0.3345이므로 유의수준 0.05하에서 귀무가설을 기각할 수 없다. 따라서 성별을 고려한 상태에서 수입과 직업 만족도는 연관관계가 없다.

```{r}
# 직업 만족도만을 순서변수로 간주
cmh_test(jobsatisfaction, scores = list("Job.Satisfaction" = c(1,3,4,5)))
```
$H_0$ : 수입 그룹간의 직업 만족도에는 차이가 없다.

$H_1$ : not $H_0$

p-value가 0.02884이므로 유의수준 0.05하에서 귀무가설을 기각할 수 있다. 따라서 성별을 고려한 상태에서 수입과 직업 만족도는 연관관계가 있다. 만족도의 순서를 반영한 결과 수입 그룹간 정도에 따라 만족도에 차이가 존재함을 알 수 있다.

```{r}
# 수입과 직업 만족도 모두 순서형
lt <- lbl_test(jobsatisfaction, scores = list("Job.Satisfaction" = c(1,3,4,5), 
                                              "Income" = c(3, 10, 20, 35)))
lt
```
$H_0$ : 수입과 직업 만족도는 독립이다.

$H_1$ : not $H_0$

p-value가 0.01309이므로 유의수준 0.05하에서 귀무가설을 기각할 수 있다. z가 2.4812로 양의 값을 가지므로 성별을 고려한 상태에서 두 변수는 양의 상관관계를 가진다. 따라서 수입이 높을수록 만족도는 높아진다.

```{r}
# 남녀별 검정 실시
lt1 <- lbl_test(jobsatisfaction[,,1], scores = list("Job.Satisfaction" = c(1,3,4,5), 
                                              "Income" = c(3, 10, 20, 35)))
lt1
```
$H_0$ : 수입과 직업 만족도는 독립이다.

$H_1$ : not $H_0$

성별이 Female인 경우, p-value가 0.2037으로 유의수준 0.05하에서 귀무가설을 기각할 수 없다. 따라서 수입과 직업 만족도는 연관관계가 없다고 볼 수 있다.

```{r}
lt2 <- lbl_test(jobsatisfaction[,,2], scores = list("Job.Satisfaction" = c(1,3,4,5), 
                                                    "Income" = c(3, 10, 20, 35)))
lt2
```
$H_0$ : 수입과 직업 만족도는 독립이다.

$H_1$ : not $H_0$

성별이 Male인 경우, p-value가 0.0205로 유의수준 0.05하에서 귀무가설을 기각할 수 있다. 따라서 수입과 직업 만족도는 연관관계가 있다고 볼 수 있다. z의 값이 2.3171로 양수이므로 수입과 직업만족도는 양의 상관관계를 가진다고 볼 수 있다. 따라서 남자의 경우 수입이 높을수록 만족도는 높아진다고 볼 수 있다. 

[결과]

이 결과를 통해, Mantel-Haenszel 통계량을 적용하는 것보다 성별 별로 따로 분석 결과를 정리하는 것이 더 바람직해 보인다. 만약, 성별 모두 유의하고 부호가 같다면 Mantel-Haenszel 통계량이 사용될 수 있다.

## 연관성 측도
```{r}
library(DescTools)
KendallTauB(washability, conf.level = 0.95)
GoodmanKruskalGamma(washability, conf.level = 0.95)
```
* 추가예정

## Sparse data
```{r}
# 모두 명목형
car <- matrix(c(4,0,5,0,3,5,0,3,2,2,4,2), ncol = 4)
fisher.test(car)
```
$H_0$ : 차 종류와 취득 매체는 독립이다.

$H_1$ : not $H_0$

p-value가 0.04734이므로 유의수준 0.05하에서 귀무가설을 기각할 수 있다. 따라서 차 종류와 취득 매체는 연관관계가 있다고 할 수 있다. 즉, 차종에 따라 서로 다른 광고 매체를 통해 정보를 알게 되었다.


# **Chapter 4. GLM**

### o-ring
```{r}
library(faraway)
data(orings)
head(orings)
fit<-glm(cbind(damage,6-damage)~temp, data = orings, family = binomial)
summary(fit)
```
p/(1-p) = 11.66299 - 0.21623 temp

temp가 1화씨 증가할 때마다 오즈가 exp(-0.21623)=0.80555배 증가한다.

즉, temo가 1화씨 감소할 때마다 오즈가 1/0.80555 = 1.241388배 증가한다.

[정확]

온도가 화씨 1도 올라갈 때마다 O-ring이 손상될 오즈는 exp(-0.2162)=0.8062배이다.

화씨 1도 내려갈 때마다 O-ring이 손상될 오즈는 1/0.8062=1.2413으로 24% 증가한다.

```{r}
fit2 <- glm(cbind(damage, 6-damage)~temp, data = orings, family = binomial(link = "probit"))
summary(fit2)
pnorm(5.59145-0.1058*45) #온도가 45일 경우 
```


### 살충제
```{r}
data(bliss)
bliss
insec <- glm(cbind(dead, alive)~conc, data = bliss, family = binomial)
summary(insec)
```
살충제 농도가 높아질수록, 해충이 죽을 오즈는 exp(1.1619)=3.196배이다.

[정확]

용량이 1만큼 증가할 때, 해충이 죽을 오즈는 exp(1.1619)=3.196배 증가한다.

### 코골이 (확인요망)
```{r}
snoring <- c(0,2,4,5)
disease <- c(24,35,21,30)
total <- c(1379,638,213,254)
glmdata <- data.frame(snoring, disease, total)
glmdata
glm(cbind(disease, total - disease)~snoring, data = glmdata, family = binomial)
```
코골이 단계가 1만큼 증가할 때, 심장질환 질병에 걸릴 오즈가 exp(0.3973)=1.487802배 증가한다.

## Null / Residual
```{r}
fit
1-pchisq(38.9,22)
```
D=38.9이고 자유도는 23-1=22이 된다. p-value = 1-pchisq(38.9,22)=0.0144964로 귀무가설을 기각한다. 축소된 deviance는 너무 커서 적절한 모형이라고 할 수 없다.

```{r}
1-pchisq(16.91,21)
```
D=16.91이고 자유도는 23-2=22이 된다. p-value = 1-pchisq(16.91,21)=0.7165473로 귀무가설을 기각할 수 없다. 즉, 축소되 ㄴ모형은 원 모형의 적합도와 유의적인 차이가 없었다. 

```{r}
1-pchisq(21.99,1)
```
38.9-16.91=21.99

$H_0 : \beta_1 = 0$

$H_1 : not H_0$

p-value가 2.740747e-06이므로 유의수준 0.05하에서 귀무가설을 기각할 수 있다. 따라서 축소된 모형은 적합하지 못하다.

## 적합도 검정
```{r}
res <- residuals(fit, type = "pearson")^2
pears <- sum(res)
1-pchisq(pears, df = 21)
```
$H_0$ : 지금 고려하고 있는 모형은 적합하다.

$H_1 : not H_0$

p-value가 0.1382507로 유의수준 0.05하에서 귀무가설을 기각할 수 없다. 따라서 피어슨 카이제곱 통계량에 의하면 fit모형은 적합한 모형이다.

### 저체중아이
```{r}
library(MASS)
data(birthwt)
head(birthwt)
bb <- birthwt[,-10]
head(bb)
racef <- factor(bb$race, labels = c("white","black","other"))
bb$race <- racef
table(bb$race)
table(racef)
result1 <- glm(low~., data = bb, family = binomial)
summary(result1)
```
lwt, raceblack, raceother, smoke, ht변수가 유의수준 0.05하에서 신생아의 저체중 출산(<2.5kg)에 유의한 영향을 준다.

양의 부호는 반응변수 low=1의 오즈를 증가시킴을 의미
음의 부호는 반응변수 low=1의 오즈를 감소시킴을 의미

lwt : 엄마의 체중이 1lb 늘어날수록, 신생아가 저체중일 오즈가 exp(-00.015424)=0.9846943배이다. 엄마의 체중이 1lb감소할 수록 태아가 저체중일 오즈는 1/0.9846943=1.015544배 증가한다. 즉, 1.5% 증가한다.

raceblack : white 인종에 비해 black 인종이 저체중 신생아를 출산할 오즈가 exp(1.272260)=3.568909배 증가한다. 또한 white 인종에 비해 other 인종이 저체중 신생아를 출산할 오즈가 exp(0.880496)=2.412096배 증가한다.

smoke : 흡연 산모가 저체중 신생아를 출산할 오즈는 비흡연 산모에 비해 exp(0.938846)=2.557029배 증가한다.

ht : 고혈압 산모가 저체중 신생아를 출산할 오즈는 비고혈압 산모에 비해 exp(1.863303) = 6.4444989배 증가한다.

```{r}
result1$coef
exp(result1$coef)
1-pchisq(201.28, 179)
1-pchisq(234.67-201.28, 188-179)
```
$H_0 : \beta_1 = ... = \beta9 = 0$

p-value가 0.0001141987이므로 유의수준 0.05하에서 귀무가설을 기각한다.
따라서 9개 중 하나는 0이 아니다.

## 오즈 신뢰구간
```{r}
summary(result1)
coef1 <- summary(result1)$coef[,1]
se1 <- summary(result1)$coef[,2]

lower.ci <- exp(coef1-1.96*se1)
upper.ci <- exp(coef1+1.96*se1)

cbind(exp(coef1), lower.ci, upper.ci)
```
**신뢰구간이 1을 포함한다는 것은 변수가 유의하지 못함을 의미한다.**

## step
```{r}
step(result1)
```
최종모형 : low ~ lwt + race + smoke + ptl + ht + ui

# **ROC / AUC**
## 1예제
```{r}
library(PresenceAbsence)
library(ggplot2)
obs <- result1$y
n = length(obs)
df <- data.frame(ID=1:n, observed = result1$y, predicted = fitted(result1))
auc.roc.plot(df, color = TRUE)
```

## 2예제
```{r}
model1 <- glm(low~lwt+race+smoke+ht+ui, family = binomial, data = bb)
model2 <- glm(low~lwt+race+smoke+ht, family = binomial, data = bb)
library(pROC)
roc(bb$low, model1$fitted.values, plot=TRUE, col = "red")
roc(bb$low, model2$fitted.values, plot=TRUE, col = "blue", add = TRUE)
legend(0.4,0.2,lty = c(1,2), legend = c("model1","model2"), col = c("red","blue"))
```

# **Writing**
## 2x2
***
***
> 귀무가설 : ~와 ~은 서로 독립한다

> 카이제곱 검정 통계량을 이용해 ~~와 ~~간의 자료의 독립성 여부를 검정하였다. 
> **검정 결과 p-value는 ~으로 유의수준 0.05 하에서 귀무가설을 기각 ~하다. 따라서 ~와 ~은 서로 독립한다고 말할 수 없다.**

> 표본의 크기가 작기 때문에 (Mij < 5 인 셀 존재) fisher's exact test를 시행한다. 

> 층 : 각 단과대학 별 가설은 아래와 같다.

> 귀무가설 : ~에서, ~에 따른 ~은 연관성이 없다.

***
***
### woolf test
> 귀무가설 : 층간의 동일한 오즈비를 가진다.

> 만약 유의한 결과가 나오면 Mantel-Haenszel 검정 통계량을 적용할 수 없다.

> Mantel-Haenszel 검정 통계량을 사용하기 전, 우선 woolf 검정을 통하여 층간의 ~과 ~의 연관성 정도가 동일한지 확인해야 한다. Woolf 검정 시행 결과, p-value는 ~으로 유의수준 0.05하에서 귀무가설을 기각 ~하다. 따라서 층 간의 ~과 ~의 연관성 정도가 동일 하지 ~음을 의미하며, Mantel-Haenszel 검정을 실시하기엔 부적절하다고 판단된다.

### mantel
> 귀무가설 : ~과 ~은 독립이다.

> Mantel-Haenszel 검정 결과, p-value는 ~으로 ~과 ~은 서로 독립함을 알 수 있다. 

> 하지만 woolf 검정 결과를 근거로 이 검정은 적절한 분석 방법이 아닌 것으로 판단된다. woolf 검정을 통해, ~ 간의 연관성 정도가 동일하다고 볼 수 없기 때문이다.

> 실제로 각 층 내에서 독립성 검정을 따로 실시하였을 때는 ~이 서로 독립하지 않다는 결과가 나왔다.

***
***

### 하나 순서형
> 귀무가설 : 명목형 변수에 따른 순서형 변수의 정도에는 차이가 없다.

> ~은 순서형 변수이므로, Linear by Linear 검정을 실시하였다. 

### 둘 다 순서형
> 귀무가설 : ㅇ므주 정도와 운동 정도는 연관성이 없다.

> 검정 결과, p-value는 ~으로 유의수준 0.05하에서 귀무가설을 기각 ~할 수 있다.

> z=~ < 0으로 ~와 ~는 음의 관계가 있다고 할 수 있다.

> 다음으로, Kendall's Tau B 통계량과 Gamma 통계량을 이용하여 두 순서형 변수 간의 연관 정도를 추정하였다. kendall's Tau B = ~, Gamma = ~이다. 두 통계량 모두 95% 신뢰도 구간이 0을 포함하지 않으므로 유의수준 0.05에서 유의한 '음'의 관계가 있음을 알 수 있다. 이를 근거로, ~가 낮을수록 ~가 높아지는 경향이 있다고 할 수 있다.

